臺灣高等法院臺南分院刑事裁定
111年度抗字第39號
抗  告  人  臺灣雲林地方檢察署檢察官
被      告  方樹森


            王俊偉


            謝忠豪


            蔡敏  


            陳正男


上列抗告人因被告聲請單獨宣告沒收案件，不服臺灣雲林地方法
院中華民國110年12月16日110年度單聲沒字第288號裁定，提起
抗告，本院裁定如下：
    主  文
原裁定撤銷。
扣案之四色牌陸副及賭資新臺幣壹仟貳佰元，沒收之。
    理  由
一、抗告人於原審之聲請意旨略以：被告方樹森、王俊偉、謝忠
    豪、蔡敏、陳正男等5人(下稱被告方樹森等5人)前因賭博案
    件，業經臺灣雲林地方檢察署檢察官以102年度偵字第484號
    為緩起訴處分，於民國102年4月10日確定，並於103年4月9
    日緩起訴期間屆滿未經撤銷。而扣案之四色牌6副及賭資新
    臺幣（下同）1,200元，分屬當場賭博之器具及在賭檯之財
    物，爰依刑法第40條第2項、第266條第2項規定，聲請單獨
    宣告沒收等語。
二、原裁定意旨略以：被告方樹森等5人於102年1月16日13時35
    分許，在雲林縣土庫鎮後埔里聖雲宮廟之公共得出入場所，
    以四色牌為賭具賭博財物，其賭博方式為先胡牌者先贏，其
    餘玩家每人則須付100元，先行蓋牌退出者付贏家20元，旋
    經警當場查獲，並扣得四色牌6副及賭資1,200元(緩起訴處
    分書誤載為1,600元，逕予更正)乙節，經臺灣雲林地方檢察
    署檢察官偵查後，認被告方樹森等5人所為，均係犯刑法第2
    66條第1項前段之賭博罪，並於102年3月11日以102年度偵字
    第484號為緩起訴處分，經依職權送再議，由臺灣高等檢察
    署臺南檢察分署檢察長於102年4月10日以102年度上職議字
    第1159號駁回再議確定，且該緩起訴處分於103年4月9日期
    滿未經撤銷。而被告方樹森等5人行為終止時係102年1月16
    日，依刑事訴訟法第253條之1第2項，追訴權時效於緩起訴
    處分期間停止進行，而本案緩起訴期間為1年，自102年4月1
    0日至103年4月9日緩起訴期間內之追訴權時效應停止進行，
    故被告方樹森等5人所涉賭博罪部分之追訴權時效應於108年
    1月15日屆滿，又扣案之四色牌6副及賭資1,200元既非違禁
    物，復無相關特別規定，其沒收時效既已完成，則聲請人遲
    至110年11月29日始向原審聲請沒收，與法未合，應予以駁
    回等語。
三、抗告意旨略以：被告方樹森等5人所為，均係犯刑法第266條
    第1項前段之賭博罪，而扣案之四色牌6副及賭資1,200元，
    分屬當場賭博之器具及在賭檯上之財物，而應依刑法第266
    條第2項規定，沒收之，而此條項之規定即係刑法第40條之2
    第2項之「特別規定」，是單獨聲請宣告沒收上開扣押物，
    自不受刑法第80條追訴權時效期間之限制，原審疏未審酌及
    此，逕認本案之聲請已逾刑法第80條所規定之追訴權時效期
    間，而予以駁回聲請，容有違誤，爰依刑事訴訟法第404條
    第1項第2款規定提起抗告，請將原裁定撤銷，更為適當合法
    之裁定等語。
四、按違禁物或專科沒收之物得單獨宣告沒收；當場賭博之器具
    與在賭檯或兌換籌碼處之財物，不問屬於犯人與否，沒收之
    ，刑法第40條第2項、第266條第2項分別定有明文。又按沒
    收、非拘束人身自由之保安處分適用裁判時之法律，刑法第
    2條第2項亦定有明文。被告方樹森等5人行為後，刑法於104
    年12月30日修正公布增訂刑法第40條之2第2項，其規定「沒
    收，除違禁物及有特別規定者外，逾刑法第80條規定之時效
    期間，不得為之」。修正後刑法第40條之2第2項規定，乃因
    考量沒收為具獨立性之法律效果，故無追訴權時效之適用，
    惟沒收仍實質影響財產關係與交易安全，自宜明定沒收之時
    效，並以刑法第80條所定之時效期間為計，逾時效期間即不
    得為沒收，此觀諸本條項規定之立法理由益明。再按「追訴
    權，因下列期間內未起訴而消滅：...四、犯最重本刑為1年
    未滿有期徒刑、拘役或罰金之罪者，5年。」、「前項期間
    自犯罪成立之日起算。」、「追訴權之時效，於緩起訴之期
    間內，停止進行。」，刑法第80條第1項第4款、第2項前段
    及刑事訴訟法第253條之1第2項分別定有明文。　
五、經查：被告方樹森等5人因前揭賭博犯行經警當場查獲，並
    扣得四色牌6副及賭資1,200元(緩起訴處分書誤載為1,600元
    ，逕予更正)，經臺灣雲林地方檢察署檢察官偵查後，認被
    告方樹森等5人所為，均係犯刑法第266條第1項前段之賭博
    罪，並於102年3月11日以102年度偵字第484號為緩起訴處分
    ，經依職權送再議，由臺灣高等檢察署臺南檢察分署檢察長
    於102年4月10日以102年度上職議字第1159號駁回再議確定
    ，且該緩起訴處分於103年4月9日期滿未經撤銷等情，有上
    開緩起訴處分書、駁回再議處分書、緩起訴處分命令通知書
    及被告方樹森等5人之臺灣高等法院被告前案紀錄表在卷可
    參，是依前揭規定，被告方樹森等5人行為終止時係102年1
    月16日，依刑事訴訟法第253條之1第2項，追訴權時效於緩
    起訴處分期間停止進行，而本案緩起訴期間為1年，自102年
    4月10日至103年4月9日之緩起訴期間內之追訴權時效應停止
    進行，被告方樹森等5人所涉上開賭博罪之追訴權為5年，是
    其等之追訴權時效應於108年1月15日屆滿。然上開扣案之四
    色牌6副及賭資1,200元，分屬當場賭博之器具及在賭檯之財
    物乙節，業據被告方樹森等5人供陳在卷，並有雲林縣警察
    局虎尾分局扣押筆錄、扣押物品目錄表及現場照片在卷可稽
    。而刑法第266條第2項又特別規定，當場賭博之器具與在賭
    檯之財物，不問屬於犯人與否，沒收之，而此等器具、財物
    ，雖非違禁物，然其性質究不宜任令在外流通，自有單獨宣
    告沒收之必要，是核此條項之規定應屬刑法第40條之2第2項
    之「特別規定」，是檢察官聲請單獨宣告沒收上開扣押物，
    自不受刑法第80條追訴權時效期間之限制。
六、綜上所述，本件檢察官依刑法第40條第2項、第266條第2項
    之規定，聲請原審法院將上開扣案之四色牌6副及賭資1,200
    元單獨宣告沒收，於法並無不合。原裁定未審酌上情，遽以
    上開扣案之四色牌6副及賭資1,200元既非違禁物，復無相關
    特別規定，其沒收時效既已完成，檢察官遲至110年11月29
    日始向原審聲請沒收，與法未合，而駁回檢察官單獨宣告沒
    收之聲請，容有誤會。抗告意旨指摘原裁定不當，為有理由
    ，應由本院將原裁定撤銷，並自為裁定如主文欄第2項所示
    。
據上論斷，應依刑事訴訟法第413條，刑法第40條第2項、第266
條第2項，裁定如主文。　　
中　　華　　民　　國　　111 　年　　1 　　月　　19　　日
                  刑事第四庭    審判長法　官  郭玫利
                                      法　官  曾子珍
                                      法　官  陳金虎
以上正本證明與原本無異。
不得再抗告。
　　　　　　　　　　　　　　　　　　　書記官  蘇文儀　　
中　　華　　民　　國　　111 　年　　1 　　月　　19　　日